【裁判字號】    99,訴,1211
【裁判日期】    990430
【裁判案由】    懲治走私條例等
【裁判全文】
臺灣板橋地方法院刑事判決              99年度訴字第1211號
公  訴  人  臺灣板橋地方法院檢察署檢察官
被      告  甲○○
上列被告因懲治走私條例等案件，經檢察官提起公訴（99年度偵
字第8627號），本院以簡式審判程序審理，判決如下：
    主  文
甲○○共同犯走私罪，處有期徒刑肆月，扣案之大麻種子貳拾玖
顆，均沒收之，緩刑貳年，緩刑期間付保護管束，並應於緩刑期
內向該管指定之政府機關、機構、行政法人、社區或其他符合公
益目的之機構或團體，提供壹佰小時之義務勞務，扣案之大麻種
子貳拾玖顆，均沒收之。
    事實及理由
一、甲○○明知大麻種子為行政院依據懲治走私條例公告管制進
    出口物品，不得運輸進口，且依毒品危害防制條例之規定，
    不得持有、運輸，竟基於意圖供栽種之用、私運管制物品進
    口之犯意，於民國（下同）98年9 月間某日，在其位於臺北
    縣樹林市○○路273 號5 樓住處內，利用電腦網際網路在某
    不詳荷蘭網站，以「Lee Jong-Jin」名義購買折合新臺幣約
    4 千餘元之大麻種子20顆，並指定臺北縣樹林市○○路273
    號5 樓之2 為收件地址，嗣該網站有共同犯意聯絡之不詳年
    籍之成年人，即將詳如附表之大麻種子夾藏在航空郵件信封
    袋，再署名收件人為「Lee Jong-Jin」（即甲○○英文拼音
    ），收件地址為甲○○上開住處（該址僅有5 樓並無之1 、
    之2 之門牌），該郵件於99年1 月8 日寄送抵達臺灣地區，
    為財政部臺北關稅局臺北郵局支局海關關員執行郵件檢查時
    發現函件夾藏大麻種子，隨即函送法務部調查局航業海員調
    查處處理，該處於99年1 月12日會同臺北樹林郵局郵務員前
    往上址投遞，因無人在家無從投遞收受，即在信箱張貼收件
    人「Lee Jong-Jin」之郵政函件招領單，同（12）日下午甲
    ○○母親李施美智持該招領單至郵局代領該郵件，循線查悉
    上情。
二、案經法務部調查局航業海員調查處移由臺灣板橋地方法院檢
    察署檢察官偵查起訴。
    理  由
一、訊據被告甲○○對於上揭犯罪事實於本院審理中坦承不諱，
    與其於警訊、偵查中之供述，互核相符；復有財政部臺北關
    稅局99年1 月8 日北郵緝移字第0990100111號函、臺北關稅
    局扣押貨物收據及搜索筆錄附卷可稽；扣案大麻種子郵寄至
    被告家中予「Lee Jong-Jin」（即甲○○）之事實，有信封
    袋影本足稽；而扣案之種子亦經法務部調查局以種子發芽試
    驗法及氣相層析質譜儀分析法鑑定結果詳如附表所示，有該
    局鑑定書在卷可憑，據上，足認被告甲○○上開所為之自白
    ，核與事實相符，堪採為認定本案犯罪事實之證據，本件事
    證明確，被告犯行，足以認定，應予責罰。
二、按毒品危害防制條例所謂之「運輸」，係指轉運輸送而言，
    亦即由一地轉運輸送至另一地，運輸之方法為海運、空運、
    陸運均非所問；運輸亦不以行為人親自轉運輸送為必要，非
    不得利用不知情之郵務遞送或民間快遞公司而為之遞送。被
    告雖未親自由荷蘭將大麻種子轉運輸入臺灣地區，惟其以「
    Lee Jong-Jin」名義向荷蘭不詳販賣大麻種子之成年人購買
    大麻種子並支付價金及運費後，提供其上開住處為指定送達
    地址，乃係利用不知情之國際郵遞運送人員將大麻種子運抵
    上開指定地點，仍為運送行為。又按大麻係屬毒品危害防制
    條例第2 條第2 項第2 款所列之第2 級毒品，而依毒品危害
    防制條例第2 條第2 項第2 款規定，第2 級毒品係指罌粟、
    古柯、大麻、安非他命、配西汀、潘他唑新及其附表二所列
    之相類製品而言，未包括大麻種子，是大麻種子固非屬毒品
    危害防制條例第2 條第2 項第2 款所列之第2 級毒品，但依
    毒品危害防制條例第14條第4 項規定，仍不得持有。再按毒
    品危害防制條例所列毒品及其製劑、罌栗種子、古柯種子及
    大麻種子，業經行政院依懲治走私條例第2 條規定，於79年
    3 月30日以（79）台財字第06181 號公告屬於懲治走私條例
    公告管制進出口物品，列為甲類管制進出口物品。再查懲治
    走私條例第2 條第1 項固規定，私運管制物品進口出口逾公
    告數額者為成立本罪之要件，然觀行政院公告之懲治走私管
    制物品項目及其數額中，分成甲、乙、丙、丁等四類（第四
    類已經刪除），其中甲類管制進出口物品及乙類管制出口物
    品，除公告其項目外，均未有「數額」之限制，顯然私運甲
    類管制物品進出口，或私運乙類管制物品出口，不論數額多
    少，均觸犯懲治走私條例第2條第1項之罪名。雖該條尚有「
    逾公告數額」之規定，但由同條第3 項規定，「第一項所稱
    管制物品及其數額，由行政院公告之」，此乃空白刑法，該
    罪所稱管制物品及其數額，係以行政院之公告為補充規範，
    依行政院公告之前開管制物品項目及其數額，對於甲、乙兩
    類既排除「一定數額」之規定，則依據補充規範之法理，私
    運管制進口之毒品危害防制條例所列毒品及其製劑進口，當
    然要排除「逾公告數額」之認定，依懲治走私條例第2 條第
    1 項所定，祗要合乎「私運管制物品進口」之要件為已足，
    是被告甲○○私運管制進口之大麻種子進入臺灣地區，應成
    立懲治走私條例第2 條第1 項之走私罪。又其自荷蘭輸入大
    麻種子入境，係本於供栽種之用之意圖，故核被告此部分所
    為，亦係犯毒品危害防制條例第13條第2 項之意圖供栽種之
    用，而運輸大麻種子罪。被告與前開荷蘭網站所屬不詳年籍
    之成年人間，就上述犯行有犯意聯絡及行為分擔，應論以共
    同正犯。而被告利用不知情之郵遞運送人員，意圖供栽種之
    用而運輸大麻種子並私運管制物品大麻種子進口，為間接正
    犯。被告以一行為而觸犯上開走私罪、意圖供栽種之用而運
    輸大麻種子罪，為想像競合犯，應依刑法第55條之規定，從
    一重依走私罪論處。爰審酌被告智識程度，一時失慮私運管
    制物品大麻種子入臺，數量非鉅，影響主管機關對管制物品
    之管理舉措，而大麻種子具發芽能力加速毒品氾濫，對社會
    產生危害程度，惟尚未實際進行栽種即行於郵件遞送過程為
    之查獲，犯後坦認犯行態度良好等一切情狀，酌情量處如主
    文所示之刑。又被告未曾受有期徒刑以上刑之宣告，有本院
    99年4 月28日言詞辯論終結日查悉之臺灣高等法院被告前案
    紀錄表一份在卷可按，其一時失慮，致罹刑典，經此偵審科
    刑程序後，當知惕勵信無再犯之虞，本院認對其所受宣告之
    刑，應以暫不執行較為適當，爰併諭知緩刑2 年，併依刑法
    第74條第2 項第5 款之規定，諭知被告應於緩刑期內向公益
    團體提供100 小時之義務勞務，復依刑法第93條第1 項第2
    款之規定，諭知於緩刑期間付保護管束，用啟自新。扣案之
    大麻種子40顆，其中7 顆業因鑑驗用罄以及破碎種子，爰不
    予諭知沒收，驗餘之大麻種子29顆，均係毒品危害防制條例
    第14條第4 項規定禁止持有之物，屬違禁物，均應依刑法第
    38條第1 項第1 款規定，宣告沒收之。
據上論斷，應依刑事訴訟法第273 條之1 第1 項、第299 條第1
項前段，毒品危害防制條例第13條第2 項，懲治走私條例第2 條
第1 項，刑法第11條、第55條、第74條第1 項第1 款、第2 項第
5 款、第93條第1 項第2 款、第38條第1 項第1 款，判決如主文
。
本案由檢察官乙○○提起公訴，經檢察官黃佳權到庭執行職務
中    華    民    國    99    年    4     月    30    日
                        刑事第5 庭法  官  黎錦福
以上正本證明與原本無異。
如不服本判決，應於收受送達後十日內向本院提出上訴書狀，其
未敘述上訴之理由者並得於提起上訴後十日內向本院補提理由書
（均須按他造當事人之人數附繕本）「切勿逕送上級法院」。
                                  書記官  蔡麗春
中    華    民    國    99    年    4     月    30    日
附表：
大麻種子40顆（3 小包合計淨重0.68公克，空包裝重1.41公克，
購買20顆附贈20顆；送驗種子1 袋內含3 包共計36顆完整種子及
數顆破碎種子，經隨機抽樣7 顆種子進行種子發芽試驗，發現4
顆具有發芽能力且含第2 級第24項毒品大麻成分，種子合計淨重
0.68公克，空包裝總重1.41公克，法務部調查局99年1 月28日調
科壹字第09900042240 號鑑定書參照；原扣案40顆大麻種子，因
鑑定用罄7 顆，剩餘29顆完整種子及數顆破碎種子扣案；見偵查
卷第13、14頁）。
附錄本案論罪科刑法條全文
毒品危害防制條例第十三條
意圖供栽種之用，而運輸或販賣罌粟種子或古柯種子者，處五年
以下有期徒刑，得併科新臺幣五十萬元以下罰金。
意圖供栽種之用，而運輸或販賣大麻種子者，處二年以下有期徒
刑，得併科新臺幣二十萬元以下罰金。
懲治走私條例第二條
私運管制物品進口、出口逾公告數額者，處七年以下有期徒刑，
得併科新臺幣三百萬元以下罰金。
前項之未遂犯罰之。
第一項所稱管制物品及其數額，由行政院公告之。

司法院資訊處製作；財團法人民間司法改革基金會備份。
